【裁判字號】    89,上易,584
【裁判日期】    890426
【裁判案由】    詐欺等
【裁判全文】
臺灣高等法院臺中分院刑事判決                    八十九年度上易字第五八四號
    上  訴  人  臺灣臺中地方法院檢察署檢察官
    上  訴  人
    即  被  告  丙○○
右上訴人，因被告詐欺等案件，不服臺灣臺中地方法院八十八年度易字第三三○四號
，中華民國八十九年一月三十一日第一審判決（起訴案號：臺灣臺中地方法院檢察署
八十八年度偵字第一六九九七號。並經同署移送併辦：八十八年度偵字第二三六五五
號），提起上訴，本院判決如左：
    主  文
原判決撤銷。
丙○○共同連續意圖為自己不法之所有，以詐術使人將本人之物交付，處有期徒刑陸
月。
    事  實
一、丙○○明知自己財務困難，已無支付能力，竟意圖為自己不法之所有，夥同有犯
    意聯絡於民國（下同）八十七年十月二十九日辦妥離婚登記之前夫李應福（未據
    起訴，經檢察官以他字偵辦中），並基於概括犯意，先於八十七年十月間起，施
    用詐術以調借款項週轉為由，並以交付丙○○、李應福所簽發本人之本票各四紙
    ，及交付丙○○所簽發之支票四紙予丁○○○之方式，向其借貸新台幣（下同）
    十五萬元、七萬元不等款項花用，致使丁○○○陷於錯誤不疑有詐，如數交付，
    詎丙○○等人僅支付部分利息後，迄至八十八年八月間，共積欠丁○○○八十三
    萬元，仍未依約清償，且雙雙行方不明，丁○○○遍尋無著始悉被騙。嗣丙○○
    並夥同李應福，佯稱有支付能力，基於同一詐欺概括犯意，於八十八年一月七日
    ，復以動產擔保交易附條件買賣之方式，由丙○○具名向中部汽車股份有限公司
    （下稱中部公司），購買車牌號碼Ｅ九─○九七九號自小客車，為動產擔保交易
    之債務人，並約定總價金七十萬四千五百六十元，除已支付之頭款二十六萬二千
    元外，餘款含利息等費用分二十四期給付，每月一期於該月十五日，每期付款一
    萬七千七百六十元，標的物約定存放地點為臺中市○○路○段七十六號，在價金
    未付清之前，標的物所有權仍屬於出賣人所有，買受人僅得依約占有使用，不得
    任意遷移或為其他處分，致使該中部公司陷於錯誤而與其簽約。詎丙○○在取得
    上開車輛之占有使用後，意圖為第三人李應福不法之利益，將車輛交付李應福使
    用，而自八十八年二月起即拒繳付第一期之分期價金，李應福且將該標的物遷移
    處分不明，致生損害於債權人中部公司，嗣經中部公司追索無著，始知受騙。
二、案經中部公司訴請臺灣臺中地方法院檢察署檢察官偵查起訴及由該署移送原審併
    辦。
    理  由
一、訊據上訴人即被告（下稱被告）丙○○，對於右揭借款及購車之事實均坦承不諱
    ，核與中部公司之告訴代理人甲○○及告訴人丁○○○指訴之情節相符，並有被
    告簽署之附條件買賣契約書、本票、支票影本附卷可稽，被告雖矢口否認有詐欺
    等犯行，並辯稱伊等向丁○○○借款金額僅為七十幾萬元，且均按期繳息，並無
    詐欺故意。另伊本人不會開車，所購車輛均由李應福使用，李應福並將車輛借予
    友人「陳天賜」，陳天賜迄未歸還云云。然查：
(一)依告訴人丁○○○於偵查中所提出之本票八紙所示，李應福自八十七年十月起即
    簽發本票四紙，向告訴人借款花用，八十七年十一月即無法清償，並另由被告丙
    ○○自八十八年一月起簽發四紙本票，向告訴人借貸仍未能清償，已可見被告與
    李應福於向告訴人借款時資金確已週轉困難。又依偵查卷十三頁所附被告與臺中
    第三商業銀行股份有限公司之支票往來紀錄顯示，被告丙○○於八十八年二月一
    日開戶，旋於八十八年三月六日即有退補紀錄，嗣於八十八年五月十七日即拒絕
    往來，而交付告訴人之四紙同年四月份日期之支票，屆期且經退票在案，顯見被
    告開戶前後之資力不佳，為其所預見，猶以不可能兌現之支票交付告訴人以為搪
    塞，益見被告確有向告訴人施詐之不法。況被告無法提出伊等有清償所借款項能
    力之證據，以供調查，而所借用之款項如何花用，亦無法舉證以供調查，上開本
    票及支票金額合計超過被告所稱之七十多萬元甚多，是告訴人指稱被告確有詐欺
    之犯行，自堪採信，被告空口所辯伊等無詐欺之故意云云，已難採信。
(二)又被告於本院調查時自承伊不會駕駛汽車，向告訴人所分期購買之汽車亦係交付
    李應福使用等語在卷，則依被告與中部公司所簽之契約所載：被告係買受人，而
    李應福並未同時為連帶保證人，是被告既係買受人自應依約交付分期款為被告所
    能知悉。且依偵查卷所附之戶籍謄本所示，被告與李應福於八十七年十月二十九
    日已辦妥離婚之登記，詎被告卻將該汽車交付第三人之李應福使用，二人且拒付
    所有分期款，對照被告上開支票帳戶於八十八年二月前後即有退補之紀錄，可見
    被告辯稱伊等未有詐欺中部公司之犯行，難以採信。況證人李應福於偵查中多次
    傳喚不到，嗣於八十八年九月十四日偵查中，出庭陳稱「我借給朋友陳天賜，行
    照也交給他，他說要到北部，借一個禮拜」云云，又於原審八十八年十二月十三
    日審理時，證人李應福再供稱「車子我在使用，因為當時做生意」、「是陳天賜
    把我的車借走，我本來要報案」等語，惟始終未能具體供明「陳天賜」之年籍、
    地址以供法院調查，參以該車係分期款之汽車，如有借人使用應更慎重始合常理
    ，可見證人上開所述顯違常理，不足採信。且依告訴代理人甲○○於本院八十九
    年三月二十三日調查時所供「李應福去買車，丙○○簽名的，李應福有跳票紀錄
    ，所以連保證人也沒有簽名」、「李應福交給別人開，修理時沒有付費用，才被
    修理廠扣住」、「連利息共欠四十八萬多元，取回後賣了五十多萬元，因而被告
    僅欠二萬二千六百十四元」云云，益見被告與李應福確有共同詐欺犯行甚明，是
    被告上開所辯，核係卸責之詞，不足採信，從而被告詐欺共同犯行、違反動產擔
    保交易法之犯行，均堪認定。
二、核被告所為，係犯刑法第三百三十九條第一項詐欺罪及動產擔保交易法第三十八
    條之罪。被告與李應福間，就上開所犯之詐欺罪，均有犯意聯絡及行為分擔，應
    依共同正犯論處。且李應福非動產擔保交易之債務人，檢察官起訴書且未認定被
    告與李應福間，就動產擔保交易法之犯行，有共同正犯之適用，自無從認定其係
    共犯，併此敘明。又被告等前後數次詐欺犯行，時間緊接，構成要件相同，顯係
    基於概括犯意反覆為之，應依連續犯之規定論以一罪，並加重其刑。被告所犯上
    開二罪間，有方法結果之牽連關係，應從一重之連續詐欺罪處斷。被告等詐欺丁
    ○○○部分，雖未經起訴，但與起訴部分之詐欺罪有裁判上一罪之連續犯關係，
    並經檢察官移送原審併辦，本院自得一併審理，附此敘明。原審經審理之結果，
    認被告罪證明確，予以論科，固非無見。惟查被告與李應福間就所犯動產擔保交
    易法犯行，無從認係共犯，且被告係為第三人李應福不法利益，原審認係意圖為
    自己不法之利益，均有未合。又詐欺罪之手段，應於事實欄中明確載明，以茲認
    定被告犯罪之情節，且起訴部分與併辦部分有裁判上一罪關係，兩部分均應為有
    罪之認定時，應於理由內加以說明，始能一併依法裁判，原審於理由內均有疏漏
    ，亦有未合。被告以原審量刑過重，伊未犯罪等為由，提起上訴，但依被告等犯
    罪當時所生危害非微，犯後亦未和解，難認其上訴為有理由。檢察官以告訴人之
    請求上訴狀所稱「被告與李應福於八十七年十月二十九日辦妥離婚登記，卻猶以
    夫婦身分向告訴人丁○○○借款，且犯後毫無和解之意，原審量刑過輕」，因而
    提起上訴，固非無見。但告訴人既未取得任何物權擔保即願借款予被告，自應負
    相當之風險，況被告等亦有支付一部分之利息，為告訴人於本院調查時所是認，
    可見原審之量刑並無過輕之情事，檢察官之上訴，亦為無理由。但原判決既有上
    開可議，即屬無可維持，應由本院撤銷改判。爰審酌被告明知資力不佳，猶施用
    詐術騙取財物，所生危害，犯罪後復飾詞否認，迄今亦未與被害人丁○○○達成
    和解，就中部公司所生之損害，經該公司拍賣後所生危害僅二萬多元，被告犯罪
    之手法等一切情狀，量處如主文第二項所示之刑，以示懲儆。
據上論斷，應依刑事訴訟法第三百六十九條第一項前段、第三百六十四條、第二百九
十九條第一項前段，動產擔保交易法第三十八條，刑法第二十八條、第五十六條、第
三百三十九條第一項、第五十五條，罰金罰鍰提高標準條例第一條前段，判決如主文
。
本案經檢察官乙○○到庭執行職務
中      華      民      國    八十九    年      四      月    二十六    日
                                  臺灣高等法院臺中分院刑事第二庭
                                        審判長法  官  羅  禮  政
                                              法  官  陳  欣  安
                                              法  官  蔡  聰  明
右正本證明與原本無異。
不得上訴。
                                              書記官    瑞  芳
中      華      民      國    八十九     年      四       月   二十七   日
附錄：本案論罪科刑法條全文
刑法第三百三十九條：
意圖為自己或第三人不法之所有，以詐術使人將本人或第三人之物交付者，處五年以
下有期徒刑、拘役或科或併科一千元以下罰金。
以前項方法得財產上不法之利益或使第三人得之者亦同。
前二項之未遂犯罰之。
                                                                        Ｑ


司法院資訊處製作；財團法人民間司法改革基金會備份。
